最高法院民事裁定　　　　　　　　　　　　　　　　八十八年度台抗字第三四四號
　　再 抗告 人　花蓮縣政府
　　法定代理人　王　慶　豐
右再抗告人因與甲○○間請求履行契約等事件，對於中華民國八十八年五月二十四日
台灣高等法院花蓮分院裁定（八十八年度抗字第一二四號），提起再抗告，本院裁定
如左：
    主  文
再抗告駁回。
再抗告訴訟費用由再抗告人負擔。
    理  由
本件相對人以：伊前以配偶周環之名義，申請合併使用再抗告人所有坐落花蓮市○○
段一○一二之二地號土地，經再抗告人核發公有畸零地合併使用證明書在案，嗣伊向
再抗告人申請承購上開土地，卻遭其拒絕等情，爰依建築法第四十五條第三項之規定
，求為再抗告人應於伊給付新台幣二百五十萬八千元之同時，將該土地分割七十六平
方公尺後（以下稱系爭土地），交付並移轉所有權登記予伊之判決。
台灣花蓮地方法院則以：民事訴訟係國家司法機關以解決當事人間關於私法上爭執為
目的，所施行之程序。關於申請承購公有畸零地，建築法第四十五條及台灣省畸零地
使用規則第十二條至第十六條，已定有詳盡之處理程序，故相對人訴請承購系爭土地
，顯屬地方政府行政事項之範疇，依民事訴訟法第二百四十九條第一項第一款之規定
，該訴訟事件即不屬普通法院之權限為由，予以裁定駁回。
原法院以：公有畸零地之鄰地所有人依建築法第四十五條第三項之規定，向該管機關
請求讓售相鄰之公有畸零地，遭核駁而有所不服時，因行政機關代表國庫處分國有財
產，其讓售行為與私法上買賣行為無異，應認為係對於該管機關拒絕讓售之行為有所
不服，亦即對賣主之拒絕訂約，有所異議，無論該管機關所持理由是否正當，應屬私
法上請求讓售之權利存在不存在之爭執，自得訴請普通法院裁判。本件係屬相對人有
無依建築法第四十五條第三項規定請求再抗告人讓售系爭土地權利之爭執，依上開說
明，相對人自非不得訴請普通法院裁判。至建築法第四十五條第三項之規定，是否即
係賦予取得公有畸零地合併使用證明書之鄰地所有人請求公產管理機關讓售公有土地
之權利，公產管理機關於該鄰地所有人申購時，是否即負有與其訂立買賣契約，讓售
公有土地之義務，亦即相對人之請求應否准許，則為訴訟有無理由之問題。爰將花蓮
地院所為不利於相對人之裁定廢棄，經核於法並無不合。再抗告意旨，仍執前詞，指
摘原裁定不當，聲明廢棄，非有理由。
據上論結，本件再抗告為無理由。依民事訴訟法第四百九十二條第一項、第九十五條
、第七十八條，裁定如主文。
中      華      民      國    八十八    年      七      月    二十三    日
                              最高法院民事第七庭
                                  審判長法官  洪  根  樹
                                        法官  謝  正  勝
                                        法官  劉  福  來
                                        法官  吳  麗  女
                                        法官  許  朝  雄
      右正本證明與原本無異
                                              書  記  官
中      華      民      國    八十八    年      八      月     十一     日
